臺灣雲林地方法院刑事判決
110年度重訴字第8號
公  訴  人  臺灣雲林地方檢察署檢察官
被      告  周永田



指定辯護人  本院公設辯護人許俊雄  
上列被告因違反槍砲彈藥刀械管制條例等案件，經檢察官提起公
訴（110年度偵字第2508號、第3943號、第6737號），本院判決
如下：
    主      文
周永田犯非法製造空氣槍罪，處有期徒刑壹年伍月，併科罰金新
臺幣參萬元，罰金如易服勞役，以新臺幣壹仟元折算壹日；又犯
製造第二級毒品罪，處有期徒刑參年。有期徒刑部分，應執行有
期徒刑肆年貳月。
扣案如附表編號1至4及7至11所示之物，均沒收之；扣案如附表
編號5至6所示之物，均沒收銷燬。
    事實及理由
一、犯罪事實：
　㈠周永田明知具有殺傷力之空氣槍非經中央主管機關許可，不
    得擅自製造、持有，竟為避免所養殖之大閘蟹、泰國蝦遭鳥
    隻侵擾，欲以發射空氣槍之方式驅趕，即未經中央主管機關
    許可，而基於製造具殺傷力空氣槍之犯意，於民國106年至1
    07年間某日前往址設雲林縣○○市○○路000號之BCS武器空間生
    存遊戲專賣店，以新臺幣（下同）4千多元購買以小型高壓
    氣體鋼瓶為發射動能之空氣手槍1支，旋將所購得之槍枝以
    將短彈簧置換為長彈簧之方式，加以改造而成為詳如附表編
    號1所示具有殺傷力之空氣槍1支（槍枝管制編號為00000000
    00，單位面積動能達每平方公分65.1焦耳）而持有之。
　㈡周永田明知大麻為毒品危害防制條例所列管之第二級毒品，
    不得製造、持有，自109年間某日起，在雲林縣○○鄉○○段000
    ○000地號經營吉美大閘蟹養殖場，竟基於製造第二級毒品大
    麻之犯意，先自李子龍（已歿）處取得如附表編號7所示之
    大麻種子1包，再透過網路影片學習以育苗、施肥、澆灌、
    光照、抽風、移植等方式，並以附表編號8至11所示之工具
    或物品，控制大麻植株生長環境之溫度、濕度、氣流與養分
    等，待培育至成株後以風乾等方式製成大麻花，並完成製造
    第二級毒品大麻（即附表編號5、6）。
　㈢嗣經警於110年3月25日持本院核發之搜索票前往上開地點搜
    索，並扣得如附表所示之物，始悉上情。
二、認定犯罪事實所憑之證據及理由：
  ㈠上開犯罪事實一、㈠ 部分，業據被告周永田於警詢、偵訊及
    本院審理時均坦承不諱，復有本院110年聲搜字第151號搜索
    票2份、保安警察第三總隊第一大隊搜索扣押筆錄、扣押物
    品目錄表及扣押物品收據各1份、保安警察第三總隊第一大
    隊氣體動力式槍枝動能初篩報告表1份（含槍枝初步檢視承
    辦人員履歷資料、初檢相片4張、結業證書）、內政部警政
    署刑事警察局110年5月7日刑鑑字第0000000000號鑑定書1份
    、現場及扣案物照片等附卷可佐，且有詳如附表編號1至3所
    示之物扣案可稽。而詳如附表編號1所示之空氣槍1支，鑑定
    結果詳如附表編號1備註欄所示，而彈丸單位面積動能達20
    焦耳/平方公分，即足以穿入人體皮肉層，即具有殺傷力，
    而詳如附表編號1所示之空氣槍1支，其單位面積動能為65.1
    焦耳/平方公分，顯見該空氣槍具有足以穿入人體皮肉層之
    動能，依據上開說明，具有殺傷力無疑。
  ㈡上開犯罪事實一、㈡部分 ，業據被告於警詢、偵訊及本院審
    理時均坦承不諱，並有法務部調查局濫用藥物實驗室110年9
    月6日調科壹字第11023009430號鑑定書1份、台中市政府警
    察局大甲分局刑案現場勘察報告1份（含現場照片85張、現
    場證物位置示意圖）、現場及扣案物照片等在卷可參，且有
    詳如附表編號4至11所示之物扣案可稽。而詳如附表編號4至
    7所示之物，均含有第二級毒品大麻成分，有法務部調查局
    濫用藥物實驗室110年9月6日調科壹字第11023009430號鑑定
    書1份附卷可證。
  ㈢綜上，被告上開任意性自白均與事實相符，本案事證明確，
    被告上開2犯行，均堪認定，均應依法論科。
三、論罪科刑：
　㈠被告行為後，槍砲彈藥刀械管制條例第8條於109年6月10日修
    正公布，於同年月12日生效施行，惟被告所製造之空氣槍，
    無論適用新法或舊法，均屬槍砲彈藥刀械管制條例第8條所
    規範之槍砲，對被告並無有利或不利之情形，自無庸為新舊
    法比較，應依一般法律適用原則，適用裁判時法即修正後槍
    砲彈藥刀械管制條例第8條規定。
　㈡核被告就犯罪事實一、㈠所為，係犯槍砲彈藥刀械管制條例第
    8條第1項之非法製造空氣槍罪；被告就犯罪事實一、㈡所為
    ，係犯毒品危害防制條例第4條第2項之製造第二級毒品罪。
    被告製造具有殺傷力之空氣槍而為持有之低度行為，為製造
    之高度行為所吸收，不另論罪；被告製造前持有大麻種子、
    意圖製造而栽種大麻之低度行為，均為製造大麻之高度行為
    所吸收，又製造後單純持有大麻之低度行為，為製造行為之
    當然結果，均不另論罪。
　㈢被告自109年間某日起，自李子龍處取得大麻種子1包後迄至1
    10年3月25日為警查獲時止，在上開處所，接續栽種大麻，
    並製造完成烘乾之大麻花成品，係基於同一犯意下所為接續
    行為，各行為間之獨立性極為薄弱，依一般社會健全概念，
    在時間差距上難以強行分開，在刑法評價上，以視為數個舉
    動之接續施行，合為包括之一行為予以評價，較為合理，應
    論以接續犯一罪。又被告所犯上開非法製造空氣槍罪及製造
    第二級毒品罪2罪，犯意各別，行為互殊，應予分論併罰。
　㈣減輕事由：
　　1.按犯第1項、第2項或第4項有關空氣槍之罪，其情節輕微
      者，得減輕其刑，槍砲彈藥刀械管制條例第8條第6項定有
      明文。查扣案如附表編號1所示空氣槍1支經鑑定結果，單
      位面積動能固為65.1焦耳/平方公分，然觀諸該空氣槍之
      槍身構造，與專業製造之槍枝顯然有別，卷內亦無證據顯
      示被告製造該槍之目的意在犯罪，與一般擁槍自重並持之
      犯罪者之可責程度有別，因認被告之犯罪情節尚屬輕微，
      爰就其犯罪事實一、㈠部分，依槍砲彈藥刀械管制條例第8
      條第6項規定減輕其刑。
　　2.被告就其所犯毒品危害防制條例第4條第2項之製造第二級
      毒品罪，於偵查及本院審判中均自白犯罪，爰就其犯罪事
      實一、㈡部分，依毒品危害防制條例第17條第2項規定減輕
      其刑。
　　3.另刑之量定，為求個案裁判之妥當性，法律固賦予法院裁
      量權，但此項裁量權之行使，除應依刑法第57條規定，審
      酌行為人及其行為等一切情狀，為整體之評價，並應顧及
      比例原則與平等原則，使罪刑均衡，輕重得宜，以契合社
      會之法律感情。又刑法第59條規定犯罪之情狀可憫恕者，
      得酌量減輕其刑，其所謂「犯罪之情狀」，與同法第57條
      規定科刑時應審酌之一切情狀，並非有截然不同之領域，
      於裁判上酌減其刑時，應就犯罪一切情狀（包括同法第57
      條所列舉之10款事項），予以全盤考量，審酌其犯罪有無
      可憫恕之事由（即有無特殊之原因與環境，在客觀上足以
      引起一般同情，以及宣告法定低度刑，是否猶嫌過重等等
      ），以為判斷。再刑法第59條所規定之酌量減輕其刑，係
      裁判上之減輕，必以犯罪之情狀顯可憫恕，認為科以最低
      度刑仍嫌過重者，始有其適用。如別有法定減輕之事由者
      ，應優先適用法定減輕事由減輕其刑後，猶嫌過重時，方
      得為之。準此，就本案被告犯罪之情狀，本院認為：
　　　⑴犯罪事實一、㈠部分，被告製造之空氣槍1支，雖有危害
        社會治安之虞，惟被告供稱其製造空氣槍係為驅趕鳥隻
        侵擾其所養殖之大閘蟹、泰國蝦之用，且卷內亦無證據
        顯示被告曾用以從事犯罪或其他不法用途，核其主觀惡
        性及犯罪情節難與大量製造槍枝、擁槍自重者相比擬，
        復衡酌被告犯後始終坦承犯行，本院斟酌上情，認其所
        犯非法製造空氣槍罪之法定本刑為5年以上有期徒刑，
        併科1千萬元以下罰金，經適用槍砲彈藥刀械管制條例
        第8條第6項規定減輕其刑後，其法定最低刑度為2年6月
        有期徒刑，若處以上開刑度，猶屬過苛，實屬情輕法重
        ，在客觀上足以引起一般之同情，顯有堪資憫恕之處，
        爰依刑法第59條之規定，就其犯罪事實一、㈠部分減輕
        其刑，並遞減輕之。
　　　⑵犯罪事實一、㈡部分，考量被告犯後坦承犯行，前無施用
        或販賣毒品之前科紀錄，且其供稱係因其大哥及姐姐，
        相繼罹患癌症，經過正規醫療程序治療，仍然不獲控制
        ，癌症轉移，因為不忍兄姐飽受病魔摧殘之痛苦，誤信
        網路訊息，認為大麻能舒緩、治療癌症，遂著手種植大
        麻，依其客觀之犯行、主觀之惡性，縱依上開毒品危害
        防制條例第17條第2項減刑規定減輕其刑後，處以法定
        最低本刑5年之有期徒刑，客觀上仍顯有過苛而情輕法
        重之情，堪認被告之犯罪情狀客觀上足以引起一般同情
        ，而有顯可憫恕之情形，爰依刑法第59條之規定，就其
        犯罪事實一、㈡部分減輕其刑，並遞減輕之。
　㈤爰審酌具有殺傷力之槍枝屬高度危險之物品，其製造、持有
    均為法律所禁止，被告無視法律禁令製造空氣槍，對於他人
    生命、身體及社會治安構成潛在危險，及無視我國法規禁令
    ，栽種大麻種子並製造大麻之行為，所為誠屬非是，惟念其
    犯後始終坦承犯行，態度尚可，且其製造空氣槍、大麻之目
    的分別係供驅趕鳥隻使用或誤信具有舒緩、治療癌症之功效
    ，均未持以從事犯罪行為，對社會造成之危害尚屬有限。兼
    衡被告自陳從事養殖業、年收入約30萬元至50萬元，離婚，
    與母親及子女同住之家庭、經濟生活狀況，國中肄業之教育
    程度，以及檢察官、被告、辯護人對於本案刑度所表示之意
    見等一切情狀，分別量處如主文所示之刑，並就併科罰金部
    分，諭知易服勞役之折算標準。再參以被告所犯2罪之犯罪
    本質及侵害法益不同，各具有獨立性，兼衡其日後復歸社會
    更生等總體評價，就宣告有期徒刑部分定其應執行刑如主文
    所示。
　㈥另被告及辯護人雖請求本院判處緩刑，惟本院所定應執行刑
    已超過2年，不符合緩刑要件，自無從宣告緩刑，附此敘明
    。
四、沒收部分：
　㈠違禁物，不問屬於犯罪行為人與否，沒收之，刑法第38條第1
    項定有明文。扣案如附表編號1所示之空氣槍1支，經鑑定後
    認具殺傷力，屬違禁物，應依刑法第38條第1項規定宣告沒
    收。又扣案如附表編號2所示之CO2氣瓶45瓶及附表編號3所
    示之鋼珠1批，均係被告所有，供作扣案空氣槍動能使用及
    搭配扣案空氣槍使用，業據其供述在卷，因可與扣案空氣槍
    相結合而成為具有殺傷力之槍枝，應併視為違禁物，依上開
    規定併予宣告沒收。
　㈡查獲之第一、二級毒品及專供製造或施用第一、二級毒品之
    器具，不問屬於犯罪行為人與否，均沒收銷燬之，毒品危害
    防制條例第18條第1項前段定有明文。扣案如附表編號5至6
    所示之物，係被告製造第二級毒品罪而遭查獲之毒品，均應
    依上開規定宣告沒收銷燬之。至鑑驗時用罄部分，因已滅失
    ，爰不另諭知沒收銷燬之。
　㈢又大麻之幼苗或植株，縱含有第二級毒品大麻之成分，如未
    經加工製造成易於施用之製品，應僅屬製造第二級毒品大麻
    之原料而已，尚難認係第二級毒品，是扣案之大麻植株，雖
    檢出大麻成分，惟尚未加工製造成易於施用之製品，僅屬製
    造第二級毒品大麻之原料，性質上尚難認係第二級毒品大麻
    ，自不應依毒品危害防制條例第18條第1項之規定，宣告沒
    收銷燬（最高法院99年度台上字第2048號判決意旨參照）。
    查扣案如附表編號4所示之大麻植株及編號7所示之大麻種子
    ，經檢驗結果均含第二級毒品大麻成分，揆諸上開說明，扣
    案之大麻植株、大麻種子僅屬製造第二級毒品大麻之原料，
    尚與毒品危害防制條例第18條第1項前段所規定已製造完成
    應沒收銷燬之第二級毒品大麻有別，惟既具有大麻成分，即
    屬違禁物，爰依刑法第38條第1項之規定宣告沒收。至於鑑
    驗中所滅失之部分，既已滅失，爰不再諭知沒收。
　㈣犯毒品危害防制條例第4條至第9條之罪者，其供犯罪所用之
    物，不問屬於犯罪行為人與否，均沒收之，同條例第19條第
    1項亦有明定。查扣案如附表編號8至11所示之物，均係被告
    所有供本案製造第二級毒品大麻所使用之物，業據被告自承
    在卷，應依毒品危害防制條例第19條第1項規定，宣告沒收
    之。
　㈤其餘扣案如附表編號12至20所示之物，被告供稱與本案犯罪
    無關，卷內亦查無證據認定與本案犯罪事實有關，爰均不予
    宣告沒收，併此敘明。
五、應適用之法律（僅引程序法）：
   刑事訴訟法第299條第1項前段。
本案經檢察官李文潔偵查起訴，檢察官魏偕峯到庭執行職務。
中　　華　　民　　國　　111 　年　　1 　　月　　13　　日
            刑事第四庭    審判長法  官  許佩如
　　　　　　　　　　　   
　　　　　　　　　　　          法  官  黃玥婷
　　　　　　　　　　　
　　　　　　　　　　　          法  官  廖奕淳
以上正本證明與原本無異。
如不服本判決應於收受判決後20日內向本院提出上訴書狀，並應
敘述具體理由；其未敘述上訴理由者，應於上訴期間屆滿後20日
內向本院補提理由書（均須按他造當事人之人數附繕本）。「切
勿逕送上級法院」。
                                書記官　廖千慧
中　　華　　民　　國　　111 　年　　1 　　月　　13　　日
附錄本件論罪科刑法條全文：
（槍砲彈藥刀械管制條例第8條）
未經許可，製造、販賣或運輸制式或非制式鋼筆槍、瓦斯槍、麻
醉槍、獵槍、空氣槍或第4條第1項第1款所定其他可發射金屬或
子彈具有殺傷力之各式槍砲者，處無期徒刑或5年以上有期徒刑
，併科新臺幣1千萬元以下罰金。
未經許可，轉讓、出租或出借前項所列槍砲者，處5年以上有期
徒刑，併科新臺幣1千萬元以下罰金。
意圖供自己或他人犯罪之用，而犯前二項之罪者，處無期徒刑或
7年以上有期徒刑，併科新臺幣1千萬元以下罰金。
未經許可，持有、寄藏或意圖販賣而陳列第1項所列槍砲者，處3
年以上10年以下有期徒刑，併科新臺幣7百萬元以下罰金。
第1項至第3項之未遂犯罰之。
犯第1項、第2項或第4項有關空氣槍之罪，其情節輕微者，得減
輕其刑。
（毒品危害防制條例第4條）
製造、運輸、販賣第一級毒品者，處死刑或無期徒刑；處無期徒
刑者，得併科新臺幣3千萬元以下罰金。
製造、運輸、販賣第二級毒品者，處無期徒刑或10年以上有期徒
刑，得併科新臺幣1千5百萬元以下罰金。
製造、運輸、販賣第三級毒品者，處7年以上有期徒刑，得併科
新臺幣1千萬元以下罰金。
製造、運輸、販賣第四級毒品者，處5年以上12年以下有期徒刑
，得併科新臺幣5百萬元以下罰金。
製造、運輸、販賣專供製造或施用毒品之器具者，處1年以上7年
以下有期徒刑，得併科新臺幣1百50萬元以下罰金。
前5項之未遂犯罰之。
(附表即本案之扣案物品)
編號 名稱 數量 所有人 是否沒收 備註 1 空氣槍 1支 周永田 沒收 ①送驗空氣槍1支（槍枝管制編號0000000000），研判係非制式空氣槍，以小型高壓氣體鋼瓶內氣體為發射動力，經以金屬彈丸測試3次，其中彈丸（直徑5.996mm、質量0.881g）最大發射速度為204.6公尺/秒，計算其動能為18.4焦耳，換算其單位面積動能為65.1焦耳/平方公分。 ②內政部警政署刑事警察局110年5月7日0000000000號鑑定書1份（偵3943卷第101頁至第106頁）。 2 CO2氣瓶 45瓶 周永田 沒收 供扣案空氣槍動能使用。 3 鋼珠 1批 周永田 沒收 搭配扣案空氣槍使用。 4 大麻植株 104枝 周永田 沒收 ①送鑑植株檢品138株，經檢視葉片外觀均具大麻特徵，隨機抽樣12株檢驗均含第二級第24項毒品大麻成分。 ②法務部調查局濫用藥物實驗室110年9月6日調科壹字第11023009430號鑑定書1份（偵2508卷第19頁）。   34枝 周永田 沒收  5 大麻(乾燥大麻花) 1包 周永田 沒收 ①送驗菸草檢品3包(原編號B10-1、B10-2、B4)經檢驗均含第二級第24項毒品大麻成分，合計淨重330.74公克（驗餘淨重330.67公克，空包裝總重31.71公克）。 ②法務部調查局濫用藥物實驗室110年9月6日調科壹字第11023009430號鑑定書1份（偵2508卷第19頁）。 6 大麻(大麻花成品) 81枝 周永田 沒收  7 大麻種子 1包 周永田 沒收 ①送驗種子1包，經檢視外觀均與大麻種子一致，隨機抽樣20顆進行發芽試驗，發現其中6顆具發芽能力，且含第二級第24項毒品大麻成分，種子發芽率30.0%，種子合計101.53公克（驗餘淨重100.93公克，空包裝重14.83公克）。 ②法務部調查局濫用藥物實驗室110年9月6日調科壹字第11023009430號鑑定書1份（偵2508卷第19頁）。 8 LED燈具 9組 周永田 沒收 種植大麻照射燈光使用。 9 定時器 1個 周永田 沒收 控制照射大麻的時間使用。 10 肥料 2罐 周永田 沒收 種植大麻使用。 11 培養土 1包 周永田 沒收 種植大麻使用。 12 溫濕度計 1個 周永田 不沒收 與本案犯罪無關。 13 抽風機 1個 周永田 不沒收 與本案犯罪無關。 14 電子秤 1個 周永田 不沒收 與本案犯罪無關。 15 分裝袋 1包 周永田 不沒收 與本案犯罪無關。 16 園藝剪刀 1支 周永田 不沒收 與本案犯罪無關。 17 吸食器 1組 周永田 不沒收 與本案犯罪無關。 18 打火機 1個 周永田 不沒收 與本案犯罪無關。 19 手機（含SIM卡） 1支 周永田 不沒收 與本案犯罪無關。 20 電暖器 1個 周永田 不沒收 與本案犯罪無關。